【裁判字號】    98,財管,100
【裁判日期】    981231
【裁判案由】    指定遺產管理人
【裁判全文】
臺灣板橋地方法院民事裁定             98年度財管字第100號
聲  請  人  永豐商業銀行股份有限公司
法定代理人  己○○
非訟代理人  丁○○
            甲○○
上列聲請人聲請對被繼承人戊○○指定遺產管理人事件，本院裁
定如下：
    主      文
指定丙○○（男、民國○○年○ 月○○日生、身分證統一編號：Ｚ00
0000000 號、住臺北市大安區○○○路626 號8 樓之6 ）為被繼
承人戊○○（女、民國○○年○○月○○日生、身分證統一編號：Ｚ00
0000000 號、生前最後住所為臺北縣新莊市○○○路139 巷6 號
）之遺產管理人。
程序費用由被繼承人戊○○之遺產負擔。
    理      由
一、按繼承開始時，繼承人之有無不明，而無親屬會議或親屬會
    議未於一個月內選定遺產管理人者，利害關係人或檢察官得
    聲請法院選任遺產管理人，並由法院依公示催告程序，定6
    個月以上之期限，公告繼承人，命其於期限內承認繼承；又
    被繼承人之所有繼承人均拋棄其繼承權者，亦準用關於無人
    承認繼承之規定，民法第1177條、第1178條第2 項、第1176
    條第6 項分別定有明文。
二、本件聲請意旨略以：債務人即被繼承人戊○○（女、民國○○
    年○○月○○日生、身分證統一編號：Ｚ000000000 、生前最後
    住所為臺北縣新莊市○○○路139 巷6 號）於民國84年1 月
    25日將其所有不動產設定本金最高限額新臺幣（下同）4 百
    萬元之抵押權予聲請人，並辦妥抵押權設定登記，作為債務
    人對聲請人所負一切債務之擔保。嗣債務人於96年5 月16日
    ，向聲請人借貸162 萬6 千元，惟於98年3 月16日起即未依
    約付款，經查始知債務人已於98年3 月31日亡故，債務人尚
    欠本金16 2萬6 千元及自98年3 月16日起之利息、遲延利息
    及違約金未清償。惟債務人之法定繼承人中，並無第一順位
    繼承人，第二、三順位繼承人均已死亡或拋棄繼承權，無第
    四順位繼承人，而其親屬會議並未於一個月內選定遺產管理
    人，致聲請人對上開遺產無法行使權利，為確保聲請人之權
    利，請求鈞院依職權裁定指定丙○○為債務人即被繼承人戊
    ○○之遺產管理人等語。
三、本件聲請人主張被繼承人戊○○為其債務人，已於98年3 月
    31日死亡，其所有繼承人全部拋棄繼承權或死亡，以及該被
    繼承人之親屬會議未於一個月內選定遺產管理人之事實，業
    據其提出戶籍謄本、除戶戶籍謄本、他項權利證明書影本、
    土地抵押權設定契約書影本、借款約定書影本、撥款申請書
    影本、土地及建物登記謄本影本、本院98年10月22日板院輔
    家科春竹字第072327號函、繼承系統表影本等件為證，並經
    被繼承人戊○○之妹妹、弟弟乙○○○、劉忠益、劉忠信於
    98年11月19日具狀向本院表示無意擔任遺產管理人在卷，復
    經本院依職權調取本院98年度司繼字第1355、840 號拋棄繼
    承案宗卷核閱無訛，是認該聲請人之主張自堪信為真實。
四、從而，聲請人以利害關係人身分聲請指定被繼承人戊○○之
    遺產管理人，核與首揭規定尚無不合。又聲請人所聲請選任
    為被繼承人戊○○遺產管理人之丙○○已同意擔任被繼承人
    戊○○之遺產管理人，並提出同意書1 件在卷可稽。經核丙
    ○○乃職司地政士，有臺北市地政士開業執照影本為證，其
    對於遺產管理事件應有瞭解，並就遺產管理人職務之遂行，
    有所助益，且身為地政士，應會秉公辦理，要不致有利害偏
    頗之虞，為保障債權人之利益及期程序之公正、公信起見，
    本院認以選任丙○○地政士為被繼承人戊○○之遺產管理人
    為適當。
五、至被繼承人戊○○之繼承人既均拋棄繼承或死亡，其遺產依
    民法第1176條第6 項準用關於無人承認繼承之規定，依同法
    第1185條規定，於清償債權並交付遺贈物後，如有賸餘，應
    歸屬國庫，附予敘明。
六、依非訟事件法第157 條，裁定如主文。
中    華    民    國    98    年    12    月    31    日
                      家事法庭  法  官  葉靜芳
以上正本係照原本作成
如對本裁定抗告須於裁定送達後10日內向本院提出抗告狀，並應
繳納抗告費新台幣1,000元整。
中    華    民    國    98    年    12    月    31    日
                            書記官  劉春美


司法院資訊處製作；財團法人民間司法改革基金會備份。
